臺灣高等法院刑事裁定
111年度聲字第3414號
聲  請  人  臺灣高等檢察署檢察官
受  刑  人  鄭培文


                   （現於法務部○○○○○○○○○○○執行中）
上列聲請人因受刑人數罪併罰有二裁判以上，聲請定其應執行之
刑（聲請案號：臺灣高等檢察署111年度執聲字第1665號），本
院裁定如下：
    主  文
鄭培文犯如附表所示各罪所處之刑，應執行有期徒刑貳年。
    理  由
一、聲請意旨略以：受刑人鄭培文因詐欺等數罪，先後經判決確
    定如附表，應依刑法第53條、第51條第5款規定，定其應執
    行之刑，爰依刑事訴訟法第477條第1項聲請裁定等語。
二、按裁判確定前犯數罪者，併合處罰之；而數罪併罰有二以上
    裁判者，應定其應執行之刑；其宣告多數有期徒刑者，於各
    刑中之最長期以上，各刑合併之刑期以下，定其刑期，但不
    得逾30年，刑法第50條第1項前段、第53條、第51條第5款分
    別定有明文。再按刑事訴訟法第370條第2項、第3項，已針
    對第二審上訴案件之定應執行之刑，明定有不利益變更禁止
    原則之適用，於分屬不同案件之數罪併罰有應更定執行刑者
    ，本於同為定刑裁定應為相同處理之原則，法院於裁定定應
    執行之刑時，自仍應有不利益變更禁止原則法理之考量，亦
    即另定之執行刑，其裁量所定之刑期，不得較重於前定之執
    行刑加計後裁判宣告之刑之總和，否則即與法律秩序理念及
    法律目的之內部界限有違（最高法院103年度第14次刑事庭
    決議及最高法院93年度台非字第192號判決意旨參照）。
三、又刑事訴訟法第348條於民國110年6月16日修正公布，自同
    年月18日起施行，該條第3項現規定「上訴得明示僅就判決
    之刑、沒收或保安處分一部為之。」，立法理由並說明：「
    為尊重當事人設定攻防之範圍，並減輕上訴審審理之負擔，
    容許上訴權人僅針對刑、沒收或保安處分一部提起上訴，其
    未表明上訴之認定犯罪事實部分，則不在第二審之審判範圍
    。如為數罪併罰之案件，亦得僅針對各罪之刑、沒收、保安
    處分或對併罰所定之應執行刑、沒收、保安處分，提起上訴
    ，其效力不及於原審所認定之各犯罪事實，此部分犯罪事實
    不在上訴審審查範圍。爰增訂本條第3項，作為第2項之例外
    規定，以資適用。」。則向來認為罪刑不可分之上訴原則，
    已因該項之增訂，使得「刑（包含數罪併罰所定之應執行刑
    ）」與「犯罪事實」可分，上訴人已可限定僅就刑之部分上
    訴，而上訴人未表明上訴之犯罪事實部分，已於第一審法院
    判決確定，不在第二審法院之審理範圍內，此時第二審法院
    縱為上訴有無理由之實體判決（針對刑之部分），仍非「最
    後審理事實諭知罪刑」之法院，依據前揭說明，自非刑事訴
    訟法第477條第1項所言「該案犯罪事實最後判決之法院」；
    此與最高法院針對第二審法院「並未就該案犯罪事實為判決
    」之情形所為認定，其理相同，自可於刑事訴訟法第348條
    增訂第3項後予以援用。
四、經查：
  ㈠受刑人犯如附表編號1至4所示之罪，先後經判處如附表所示
    之罪刑確定（附表編號4所示之罪偵查機關年度案號欄應補
    充更正為111年度偵字第12540號，又該案受刑人僅就量刑部
    分提起上訴而未及於犯罪事實，依上開說明，附表編號4所
    示之罪，其最後事實審法院欄應更正為臺灣新北地方法院，
    最後事實審判決日期欄應更正為110年10月25日），其中附
    表編號2至3所示之罪，經臺灣臺北地方法院以109年度訴字
    第1109號、第1110號判決定應執行有期徒刑1年6月，上訴後
    ，經本院以111年度上訴字第596號判決駁回上訴而確定，有
    本院被告前案紀錄表及各該刑事裁判在卷可稽（見本院卷第
    15至96頁）。本院為附表所示案件犯罪事實最後判決之法院
    ，又受刑人所犯附表編號1、4所示之罪，為不得易科罰金、
    得易服社會勞動之罪，附表編號2、3所示之罪為不得易科罰
    金之罪，雖有刑法第50條第1項但書所列不得併合處罰情事
    ，惟經受刑人依刑法第50條第2項規定，請求檢察官向本院
    聲請合併定應執行刑，此有受刑人「定刑聲請切結書」1份
    在卷可稽（見本院卷第13頁），茲檢察官依受刑人請求而聲
    請就附表所示之罪，定其應執行刑，本院審核認其聲請為正
    當，應予准許。
  ㈡爰審酌受刑人所犯如附表編號1至4所示之罪，均為3人以上共
    同詐欺取財罪，犯罪時間集中於108年12月2日至12日間，犯
    罪時間間隔甚短，所屬詐欺集團同一，侵害法益種類、犯罪
    情節均相雷同，並斟酌本件應予整體非難之評價程度，暨前
    述各罪定應執行刑之外部界限（各宣告刑中刑期最長之有期
    徒刑1年3月以上，各刑合併計算之刑期有期徒刑3年4月以下
    ），及不利益變更禁止原則（附表編號2、3所示之罪前經定
    應執行有期徒刑1年6月，加計附表編號1、4所示之罪各為有
    期徒刑6月，以上合計刑期為有期徒刑2年6月）等應遵守之
    內部界限，爰定其應執行之刑如主文所示。
據上論斷，應依刑事訴訟法第477條第1項，刑法第50條第1項但
書、第2項、第53條、第51條第5款，裁定如主文。
中　　華　　民　　國　　111 　年　　11　　月　　4 　　日
                  刑事第一庭    審判長法　官  周煙平
                                      法　官  吳炳桂
                                      法　官  游士珺
以上正本證明與原本無異。
如不服本裁定，應於收受送達後五日內向本院提出抗告狀。
                                      書記官  廖紫喬
中　　華　　民　　國　　111 　年　　11　　月　　4 　　日